【裁判字號】    97,交聲,717
【裁判日期】    971231
【裁判案由】    交管條例聲異
【裁判全文】
臺灣桃園地方法院交通事件裁定         97年度交聲字第717號
原處分機關  交通部公路總局臺北區監理所
異  議  人
即受處分人  乙○○
列受處分人因違反道路交通管理處罰條例案件，對於交通部公路
總局北區監理所於中華民國97年4 月14日以北監自裁字第裁40-D
B0000000號所為之違反道路交通管理事件裁決書（原舉發通知單
號碼：桃警局交字第DB0000000 號），聲明異議，本院裁定如下
：
    主  文
異議駁回。
    理  由
一、本件受處分人（異議人）聲明異議意旨略以：受處分人並未
    於民國97年3 月7 日下午6 時25分，駕駛車牌號碼4205-RY
    號自用小客車（下稱系爭自用小客車）沿桃園縣龜山鄉○○
    ○路往青山路行駛，而於行經文化一路與青山路交岔路口（
    下稱系爭交岔路口）時，自文化路一段闖越紅燈違規左轉駛
    入青山路之違規行為，亦未有經依法欄查制止不聽制止拒絕
    停車逃逸之違規行為，竟遭桃園縣政府警察局龜山分局（下
    稱舉發機關）員警以受處分人於上開時間，駕駛系爭自用小
    客車行經系爭交岔路口有「一、闖紅燈（左轉）。二、駕駛
    汽車有違反本條例之行為經依法攔查制止不聽制止拒絕停車
    逃逸。」之違規事實，依道路交通管理處罰條例第53條第1
    項、第60條第2 項第2 款（查係誤引法條，經處分機關更正
    ），以桃警局交字第DB0000000 號舉發違反道路交通管理事
    件通知單（下稱系爭舉發通知單）為舉發，並由交通部公路
    總局北區監理所（下稱原處分機關），以「一、駕車行經有
    燈光號誌管制之交岔路口闖紅燈。二、違反處罰條例之行為
    ，拒絕停車接受稽查而逃逸」之舉發違規事實，依同條例第
    53條第1 項、第60條第1 項規定，於同年4 月14日以北監自
    裁字第裁40-DB0000000號違反道路交通管理事件裁決書分別
    就其違反同條例第53條第1 項之行為裁處罰鍰新臺幣（下同
    ）2,700 元，並依同條例第63條第1 項第3 款規定記違規點
    數三點；另就違反同條例第60條第1 項之行為裁處罰鍰3,00
    0 元，並依同條例第63條第1 項第1 款規定記違規點數一點
    （下稱系爭裁決書）。惟受處分人並未駕駛系爭自用小客車
    於上開時間行經系爭交岔路口，系爭裁決書顯有錯誤，爰聲
    請撤銷該本件裁決書云云。
二、按「汽車駕駛人，行經有燈光號誌管制之交岔路口闖紅燈者
    ，處新臺幣一千八百元以上五千四百元以下罰鍰。」，道路
    交通管理處罰條例第53條第1 項定有明文；又「汽車駕駛人
    有下列各款所列條款之一者，除依原條款處罰鍰外，並予記
    點：一、…。三、有第四十三條、第五十三條或第五十四條
    情形之一者，各記違規點數三點。」、「依前項各條款，已
    受吊扣或吊銷駕駛執照處分者，不予記點。」，同條例第63
    條第1 項第3 款、第2 項亦有明文規定。復依違反道路交通
    管理事件統一裁罰基準及處理細則第2 條第2 項規定附件「
    附件違反道路交通管理事件統一裁罰基準表」規定，就「違
    反事件」為「汽車駕駛人，行經有燈光號誌管制之交岔路口
    闖紅燈」之違反道路交通管理處罰條例第53條第1 項之行為
    ，其「違規車種」為「小型車」，且屬「於期限內繳款或到
    案聽候裁決者」，依「統一裁罰基準」為罰鍰新臺幣2,700
    元，裁罰機關並應依「備註欄」為「記違規點數三點」之處
    分。復按「汽車駕駛人，駕駛汽車有違反本條例之行為，經
    交通勤務警察或依法令執行交通稽查任務人員制止時，不聽
    制止或拒絕停車接受稽查而逃逸者，除按各該條規定處罰外
    ，處新臺幣三千元以上六千元以下罰鍰。」，道路交通管理
    處罰條例第60條第1 項定有明文；又「汽車駕駛人有下列各
    款所列條款之一者，除依原條款處罰鍰外，並予記點：一、
    有…或第六十條第一項、第二項第一款、第二款情形之一者
    ，各記違規點數一點。」、「依前項各條款，已受吊扣或吊
    銷駕駛執照處分者，不予記點。」，同條例第63條第1 項第
    1 款、第2 項亦有明文規定。復依違反道路交通管理事件統
    一裁罰基準及處理細則第2 條第2 項規定附件「附件違反道
    路交通管理事件統一裁罰基準表」規定，就「違反事件」為
    「汽車駕駛人，駕駛汽車有違反本條例之行為，經交通勤務
    警察或依法令執行交通稽查任務人員制止時，不聽制止或拒
    絕停車接受稽查而逃逸」之違反道路交通管理處罰條例第60
    條第1 項之行為，其「違規車種」為「小型車」，且屬「於
    期限內繳款或到案聽候裁決者」，依「統一裁罰基準」為罰
    鍰新臺幣3,000 元，裁罰機關並應依「備註欄」為「記違規
    點數一點」之處分。
三、本件受處分人以其未駕駛系爭自用小客車行經系爭交岔路，
    係以其於違規當日晚間6 時25分係在臺北市○○○路明師中
    醫診所上課，並提出「97年特考【實力加強ＤＶＤ】現場錄
    影時間表」一份為據，惟查：
  (一)本件經本院傳訊舉發員警即當日在系爭交岔路口指揮之員警
    甲○○到庭結證證稱以「（法官問）這張罰單是否你開的，
    當時情形如何？（證人答）是我開的。97年3 月1 日下午6
    點25分左右，當時文化一路的綠燈變紅燈，由青山路方向的
    車通過路口，當時異議人的自用小客車由文化一路要左轉進
    入青山路口，當我指揮青山路的待轉摩托車通過青山路口時
    ，異議人的車子跟在摩托車後面一起通過青山路口（當庭繪
    製現場圖附卷）。（法官問）當時有無認錯車號？（證人答
    ）沒有。我回去有核對車號、車種（自小客車）、顏色。我
    當時確認違規車輛是女駕駛。（法官問）當時違規車輛車速
    快嗎？（證人答）不是很快，我有攔停，但他沒有停下來。
    」、「（法官問）你回去查證離舉發時間？（證人答）我七
    點執勤回去後即馬上回去查證。那天我總共開了三張，違規
    情形都一樣。」等語，此外，系爭舉發通知單上，並有證人
    註記之違規情形經過。
  (二)按以證人為取締交通違規之公務員，為達成維護交通秩序、
    安全之行政目的，依法執行公權力，其與異議人素不相識，
    衡諸常情，並無甘冒刑法偽證罪之風險誣指異議人違規之必
    要；復以交通違規行為，行為性質多具迅速性、證據採證上
    亦有稍縱即逝之不可回復等之特性，舉發機關或原處分機關
    若能提出更多之法定證據方法，例如人證、書證、物證等證
    據資料以供司法審查之交通法庭加以判斷該交通違規行為之
    存否，自屬允當，惟若因前揭交通違規行為特性而無法提供
    更多相關之書證、物證時，則舉發員警於司法審查之訴訟程
    序上立於證人之地位而證述其當時親身目擊及見聞之交通違
    規行為經過，亦屬法定證據方法之一之人證證述，於法亦屬
    有據；至於，舉發員警立於證人之地位所為之證述是否可採
    ，此乃交通法庭依經驗及論理法則判斷其證明力為何而得否
    採擇之心證層次，斷不可以舉發員警作為證人之所述，因不
    可能反於其先前所為舉發而認均不可採，而全盤否定其立於
    證人地位所為之陳述。
  (三)是本件證人員警甲○○就取締受處分人之過程，除能敘明當
    日之違規經過外，參酌證人當庭繪製之現場圖所示之證人站
    立位置、系爭自用小客車之行車動線、及其於系爭舉發通知
    單上記載之違規經過、並斟酌自其舉發至查證之時間，尚難
    認證人當時係有誤認系爭自用小客車車牌號碼之虞之情形。
    至於，受處分人雖提出上開時間表一份為據，惟查以，除該
    時間表上記載「錄影時間：6:40-9:30 」外，受處分人亦未
    提出其於上開時間，其人車均已在臺北市之相關事證，是本
    件依卷內事證，應堪認系爭自用小客車確於上開時間，有行
    經系爭交岔路口闖紅燈、拒絕停車接受稽查而逃逸之違規行
    為。
四、綜上所述，原處分機關以受處分人（異議人）為本件違規行
    為之受處罰人並以系爭自用小客車有道路交通管理處罰條例
    第53條第1 項、第60條第1 項規定之違規事由存在，依違反
    道路交通管理事件統一裁罰基準表裁處如上開處罰，並無違
    誤，本件異議為無理由，應予駁回。
據上論斷，應依道路交通管理處罰條例第87條第2 項，道路交通
案件處理辦法第19條，裁定如主文。
中    華    民    國    97    年    12    月    31    日
                    交通法庭  法  官  陳世旻
以上正本證明與原本無異
如不服本裁定應於送達後5日內向本院提出抗告狀
                              書記官  洪紹甄
中    華    民    國    98    年     1    月     5    日


司法院資訊處製作；財團法人民間司法改革基金會備份。
